【裁判字號】    95,訴更一,17
【裁判日期】    951110
【裁判案由】    損害賠償等
【裁判全文】
臺灣臺北地方法院民事判決            95年度訴更一字第17號
    原      告  乙○○
    被      告  行政院衛生署
    法定代理人  丙○○
    訴訟代理人  甲○○
上列當事人間損害賠償等事件，原告不服本院民國95年6月5日裁
定，提起抗告，經臺灣高等法院廢棄發回，本院於民國95年10月
31日言詞辯論終結，判決如下：
    主  文
原告之訴駁回。
訴訟費用由原告負擔。
    事實及理由
一、原告起訴主張：伊為求女兒確切死亡原因，經向臺灣臺南地
    方法院檢察署（下稱臺南地檢）聲請鑑定，經被告醫事審議
    委員會出具民國91年5月22日編號90218號鑑定書（下稱系爭
    鑑定書），但系爭鑑定書有下列不實之處：(1)第2頁第1行所
    載：「在出院時已聽不到心雜音」，此與第1頁第6行所載：
    「4月6日奇美醫院劉萬雄醫師雖告知有心雜音，囑其等大些
    再檢查，但病歷上記錄無心雜音」有異，被告明顯為其護航
    。(2)第2頁第5行載稱：「12點10分之血液氣體分析結果，發
    現血中氧氣濃度高達233.3 mmHg，表示心肺功能佳，並無缺
    氧情形」，但上開記錄係針劑藥效所致，並非女兒自身功能
    。(3)第2頁第3行敘及：「由於嬰兒發育正常（出生體重4.33
    6公斤，1個月大時（4月6日）5.4公斤」，此與90 年4月6日
    病歷所載5至4公斤不符，實際上在急診所留紀錄只有4 公斤
    ，顯不符初生嬰兒體重生長情形。(4)第1頁第8行至第10行「
    呼吸衰竭疑似吸入性呼吸道阻塞．．．肺部有間質性浸潤現
    象」，雖並無任何鑑定意見，但此部分係重要關鍵，蓋因吸
    入性肺炎下飲食不當引起食物流入氣管及支氣管產生肺炎，
    而在肺池上發炎稱為肺炎，結合肺泡壁組織引起發炎，即稱
    為間質性肺炎，與心臟疾病不無關係存在，而與吸入性之呼
    吸道阻塞無關，女兒在奇美醫院已接受20小時醫護，若有阻
    塞早已抽除，Ｘ光片雖稍有擴大現象，並非沒有擴大現象，
    此可調閱Ｘ光片即知等情。被告上開鑑定不實之處，不僅使
    伊受害，也導致臺灣臺南地方法院檢察署91年度偵字第6685
    號、92年度偵字第8648號、93 年度偵字第482號，臺灣高等
    法院臺南分院91年度上聲議字第479號、92年度上聲議字第4
    79號，臺灣臺南地方法院94年度保險字第13號、臺灣高等法
    院臺南分院94年度保險上易字第10號等案件敗訴。爰依民法
    第18條、第113條、第184條、第186條、第195條及醫師法第
    22條請求被告更正鑑定報告及損害賠償等情，並聲明：(一)請
    求判命鑑定書內容不實部分無效，被告須函向臺灣高等法院
    臺南分院、臺灣臺南地方法院、臺灣臺南地方法院檢察署澄
    清錯誤。(二)被告應給付原告新台幣（下同）60萬元。
二、被告則以：醫療過失責任認定係屬司法機關職責，本署醫事
    審議委員會依醫療法第98條規定，僅受理司法或檢察機關委
    託鑑定，故依委鑑機關所詢鑑定範圍或事項，審酌委鑑機關
    檢送之病歷、訴狀、調查等卷證資料，就待鑑醫療機構或醫
    師之醫療過程，是否違反醫學知識及現行醫療常規，提出鑑
    定意見供委鑑機關參考，倘當事人對鑑定意見有疑義，可循
    程序向委鑑機關陳明，聲請再為鑑定。又鑑定委員會是合議
    制，並非個人意見，鑑定意見僅供委鑑機關參考，並無拘束
    力，委鑑機關亦可委請其他單位鑑定，原告若有疑義，大可
    在訴訟中對鑑定書內容有所爭執，實無提本件訴訟必要，更
    無侵害原告權利可言等語，資為抗辯。並聲明：原告之訴駁
    回。
三、按民事訴訟法第247 條請求確認證書真偽之訴，須證書之真
    偽，即證書是否由作成名義人作成，有不明確之情形始得提
    起（最高法院82 年台上字第195號判例意旨參照）。查本件
    原告主張系爭鑑定書內容不實，而提起確認系爭鑑定書不實
    之處無效云云，惟原告並非主張系爭鑑定書是否由作成名義
    人作成有不明確之情，而訴請確認，自與請求確認證書真偽
    之訴要件不合，故原告此部分確認之訴及請求原告發函更正
    鑑定書內容云云，自為無理由。
四、次按因故意或過失，不法侵害他人之權利者，負損害賠償責
    任，民法第184條第1項前段定有明文。又損害賠償之債，以
    有損害之發生及有責任原因之事實，並二者之間，有相當因
    果關係為成立要件。故原告所主張損害賠償之債，如不合於
    此項成立要件者，即難謂有損害賠償請求權存在（最高法院
    48 年台上字第481號判例意旨參照）。查行政院衛生署醫事
    審議委員會，依據行政院衛生署醫事審議委員會組織規程第
    2條第4款規定，受理臺南地檢委託鑑定，審酌所檢送病歷及
    訴狀等卷證資料，就醫療機構或醫師之醫療過程，是否違反
    醫學知識及現行醫療常規，提出鑑定意見，若有疑義，可詳
    述問題，再函請鑑定等情，此觀諸系爭鑑定書末端所載即明
    。足見行政院衛生署醫事審議委員會，僅係提供鑑定意見，
    至於個案責任歸屬，仍留待委鑑司法單位取捨證據予以判斷
    ，尚非行政院衛生署醫事審議委員會權責範圍。故原告提起
    數宗訴訟，分經臺灣臺南地方法院檢察署、臺灣臺南地方法
    院、臺灣高等法院臺南分院，踐行調查證據程序，取捨上開
    鑑定意見，縱使判決原告敗訴，乃係法院依據法律所為之判
    斷，顯與被告無關。從而，原告本於侵權行為法則請求被告
    賠償60萬元云云，為無理由，應予駁回。
五、綜上而論，原告本於民法第18條、第113條、第184條、第18
    6條、第195條及醫師法第22條請求判命系爭鑑定書內容不實
    部分無效，被告須函向臺灣高等法院臺南分院、臺灣臺南地
    方法院、臺灣臺南地方法院檢察署澄清錯誤以及請求被告給
    付60萬元，為無理由，不應准許。
六、又本件事證已臻明確，兩造其餘攻擊防禦方法，及未經援用
    之證據，經本院斟酌後，認均不足以影響本判決之結果，自
    無逐一詳予論駁之必要，併此敘明。
七、訴訟費用負擔之依據：民事訴訟法第78條。
中    華    民    國    95    年    11    月    10    日
                        民事第一庭法官  傅中樂
以上正本係照原本作成。
如對本判決上訴，須於判決送達後20日內向本院提出上訴狀。
中    華    民    國    95    年    11    月    10    日
                                書記官  葉志昭


司法院資訊處製作；財團法人民間司法改革基金會備份。
